【裁判字號】    87,交易,383
【裁判日期】    890224
【裁判案由】    過失傷害
【裁判全文】
臺灣板橋地方法院刑事判決                        八十七年度交易字第三八三號
    公  訴  人  臺灣板橋地方法院檢察署檢察官
    被      告  丙○○
右列被告因過失傷害案件，經檢察官提起公訴（八十七年度偵字第一二八五四號），
本院判決如左：
    主  文
丙○○從事業務之人，因業務上之過失傷害人，處有期徒刑月，如易科罰金以佰
元折算壹日。
    事  實
一、丙○○係臺北客運股份有限公司司機，為從事駕駛業務之人，於民國八十七年二
    月十六日十一時四十分許，駕駛牌照ＦＤ─八七三號營業大客車（以下簡稱為「
    公車」），沿臺北縣板橋市○○路由中和往板橋方向行駛，途經該路二段一三九
    號前，欲由外換入內側車道，原應注意兩車併行之間隔，隨時採取必要之安全措
    施，暨超車時應與前車左側保持半公尺以上之間隔越過；而當時為晴天之上午，
    該路段視距良好，為乾燥、平坦、無障礙物之柏油路面，其意識清楚、所駕車輛
    之機件正常，並無不能注意之情事，竟疏於注意保持安全間隔，亦未採取必要之
    安全措施，即貿然超越同向行駛於其右前方、由乙○○所騎乘、附載吳岡霖之牌
    照ＧＫＢ─八九八號機車（以下簡稱為「陳車」），使陳車左後視鏡先勾到公車
    右後車門向右偏駛，尾架再擦撞該車門下防捲護欄倒地，吳岡霖因而受有骨盆骨
    折併內臟損傷、左股骨折、臂部大面積皮膚缺損之傷害。
二、案經吳岡霖之母乙○○訴由臺北縣警察局海山分局報請台灣板橋地方法院檢察署
    檢察官偵查起訴。
    理  由
一、訊據被告丙○○就伊係台北客運司機，於前揭時駕駛公車與乙○○所騎機車擦撞
    ，使機車後載之吳岡霖受傷等情固不諱言，然矢口否認有何過失，辯稱伊車變換
    車道前未見右前方有何機車，待切入內側車道同時聞及撞擊聲，透過後視鏡及公
    車上不知名之老婦相告，始知係乙○○騎機車強欲鑽過路旁併排之白色轎車與公
    車之間隙肇事云云。惟查，右揭事實業據告訴人乙○○指訴綦詳，其案發後之處
    理經過亦經證人即到場處理警員甲○○供明，並有診斷證明書、警製道路交通事
    故調查報告表及現場各一紙及照片十二幀可稽；被告辯稱告訴人強欲鑽隙肇事云
    云，為告訴人否認，復未舉證以實其說，而依被告於本院八十九年元月二十四日
    訊問時供稱伊變換車道時儘量避免右側留有超過一、二台尺可讓機車穿過之距離
    等情以觀，陳車顯難由後自公車旁鑽越，否則陳車既非在前為被告超車，其前行
    之間隙因公車內切向右開展，要無被公車中段擦撞倒地之可能，參以被告供稱：
    「我未看見重機車ＧＫＢ─八九八之出現，直至聽到撞擊聲才停車」、「（你認
    為有無過失？）應該是有」、「肇事前我並未發現她的機車在我前面，：：我變
    換車道時，沒有看見她的車，是切換過去，當我車身中段走到告訴人機車旁時才
    與她擦撞」（見偵查卷第三頁、本院八十七年十月十四日、八十九年元月二十四
    日訊問筆錄），足證被告超車時疏未注意保持安全間隔並採取必要之安全措施，
    由後擦撞右前方之陳車為本件車禍之肇事原因，即卷附台灣省車輛行車事故覆議
    鑑定委員會交覆字第八八○一六七號覆議意見書亦同此認定，台灣省台北縣區車
    輛行車事故鑑定委員會北鑑字第八七○九五號鑑定意見書認係不明輛併排停車、
    妨害通行所致，有未慮及被告行車應注意義務之瑕疵，尚難為被告有利之論據。
二、按汽車行駛時，駕駛人應注意車前狀況及兩車併行之間隔，隨時採取必要之安全
    措施，於超車時應與前車保持半公尺以上之間隔超越，道路交通安全規則第九十
    四條第三項、第一百零一條第五款後段分別定有明文，被告駕駛汽車自應注意遵
    守前開規定，而事故發生時為晴天之上午，該路段為視距良好、無缺陷、無障礙
    物之乾燥柏油路面，為警製道路交通事故調查報告表所明載，被告自承其意識清
    楚、所駕車輛機件正常，尚無不能注意之情形，竟疏未注意保持安全間隔並採取
    必要之安全措施，即貿然超車肇事，就本件事故之發生即有過失，其行為與吳岡
    霖受傷間復有相當之因果關係，自應負過失罪責。是本件事證明確，被告所辯無
    非卸責之詞，其犯行堪以認定；至乙○○於案發時持普通小型車駕照，依道路交
    通安全規則第六十一條規定本得騎乘機車，台灣省車輛行車事故覆議鑑定委員會
    交覆字第八八○一六七號覆議意見書誤認其違規無照駕駛，於被告過失責任之成
    立不生影響，仍應依法論科。
三、核被告所為係犯刑法第二百八十四條第二項之業務過失傷害罪，其無犯罪前科，
    有本院被告全國前案紀錄表及台灣高等法院檢察署刑案紀錄簡覆表可參，爰審酌
    被告之素行、其過失程度及其迄未與告訴人和解、尚乏悛悔實據之犯後態度，暨
    被害人所受損害等一切情狀，量處如主文所示之刑，並諭知易科罰金折算標準，
    以示懲儆。
據上論結，應依刑事訴訟法第二百九十九條第一項前段、刑法第二百八十四條第二項
前段、第四十一條、罰金罰鍰提高標準條例第一條前段、第二條，判決如主文。
本案經檢察官陳伯厚到庭執行職務
中      華      民      國    八十九    年      二      月    二十四    日
                                      臺灣板橋地方法院交通法庭
              法  官  周建興
右正本證明與原本無異。
如不服本判決，應於判決送達後十日內，向本院提出上訴狀。
                                          書記官  許清秋
中      華      民      國    八十九    年      二      月    二十九    日
刑法第二百八十四條
因過失傷害人者，處六月以下有期徒刑、拘役或五百元以下罰金。致重傷者，處一年
以下有期徒刑、拘役或五百元下罰金。
從事業務之人，因業務上之過失傷害人者，處一年以下有期徒刑、拘役或一千元以下
罰金。致重傷者，處三年以下有期徒刑、拘役或二千元以下罰金。


司法院資訊處製作；財團法人民間司法改革基金會備份。
